臺灣臺中地方法院交通事件裁定　　　100年度交聲字第2471號
原處分機關　交通部公路總局臺中區監理所臺中市監理站
異　議　人
即受處分人　尤明生
上列異議人即受處分人因違反道路交通管理處罰條例案件，對於
交通部公路總局臺中區監理所臺中市監理站民國100年8月12日所
為之處分（裁監稽違字第裁61-GF0000000號裁決書），聲明異議
，本院裁定如下：
    主   文
異議駁回。
    理   由
一、原處分機關略以：異議人即受處分人尤明生（下稱受處分人
    ）騎乘車牌號碼SZV-665號輕型機車，於民國100年4月25日
    下午5時4分許，行經臺中市○○路與四維街口處，因「闖紅
    燈（三民路紅燈時直行）」之違規行為，經臺中市政府警察
    局第一分局西區派出所員警，以中市警交字第GF0000000號
    舉發違反道路交通管理事件通知單當場舉發。原處分機關於
    100年8月12日以裁監稽違字第裁61-GF0000000號違反道路交
    通管理事件裁決書依違反道路交通管理處罰條例第53條第1
    項、第63條第1項規定，裁處受處分人罰鍰新臺幣（下同）2
    ,700元，並記違規點數3點，逾期則依裁決書處罰主文項裁
    處；並依違反道路交通管理事件統一裁罰基準表及處理細則
    第41條、第43條、第44條及第67條規定裁決，於法尚無不合
    等語。
二、受處分人異議意旨略以：伊沒有闖紅燈，員警沒有拍照，沒
    有證據，伊記得是綠燈過的，不承認闖紅燈，所以這張舉發
    通知單伊是拒簽拒收，為此爰聲明異議，請求撤銷原處分等
    語。
三、按汽車（包括機器腳踏車）駕駛人，行經有燈光號誌管制之
    交岔路口闖紅燈者，處1,800元以上5,400元以下罰鍰；又汽
    車駕駛人有道路交通管理處罰條例第53條第1項之情形時，
    除依原條款處罰鍰外，並記違規點數3點，道路交通管理處
    罰條例第53條第1項及第63條第1項第3款分別有明文。又違
    規車種為機器腳踏車，違反道路交通管理處罰條例第53條第
    1項之情形，且逾越應到案期限60日以上，繳納罰鍰或逕行
    裁決處罰者，依違反道路交通管理事件統一裁罰基準表，應
    裁處2700元，亦有道路交通管理事件統一裁罰基準表及處理
    細則定有明文。
四、經查：
（一）受處分人騎乘車牌號碼SZV-665號輕型機車，於100年4月2
      5日下午5時4分許，行經臺中市○○路與四維街口處，因
      「闖紅燈（三民路紅燈時直行）」之違規行為，經臺中市
      政府警察局第一分局西區派出所員警，以中市警交字第GF
      0000000號舉發違反道路交通管理事件通知單當場舉發；
      原處分機關於100年8月12日以裁監稽違字第裁61-GF00000
      00號違反道路交通管理事件裁決書依違反道路交通管理處
      罰條例第53條第1項、第63條第1項及道路交通管理事件統
      一裁罰基準表及處理等細則規定，裁處受處分人罰鍰2,70
      0元，並記違規點數3點等情，為受處分人所不爭執，且有
      臺中市政府警察局舉發違反道路交通管理事件通知單及交
      通部公路總局臺中區監理所臺中市○○○道路交通管理事
      件裁決書等在卷可稽，堪先認定屬實。
（二）而受處分人雖以伊係綠燈通過該路口，沒有闖紅燈云云置
      辯。惟按除有顯不可信之情況外，公務員職務上製作之紀
      錄文書、證明文書，得為證據，道路交通事件處理辦法第
      3條第1項準用刑事訴訟法第159條之4第1款固設有規定；
      然若該文書所記載之內容本即須經裁量處分作成機關實質
      審查之事項，或人民提起撤銷訴訟（參見行政訴訟法第4
      條）之訴訟標的所依據之基礎事實，則該事實之有無，自
      不得專以該公務員所製作之原稽查紀錄或原處分文書為證
      ，否則不啻以原稽查紀錄或原處分而拘束嗣後審查機關之
      審查權限，並完全解免原稽查紀錄機關或原處分機關之調
      查證據義務及舉證責任。惟鑑於交通違規事實往往驟然而
      現、稍縱即逝，若硬性要求舉發員警不分違規情節，一律
      必須預留證據，俾便事後提出供裁罰機關及法院審查，除
      有現實技術可行性之困難，勢將大幅提高道路交通管理之
      行政成本，並嚴重削弱道路交通管理之行政效能，此當亦
      非立法者制定道路交通管理法規之本意。故若受處分人遭
      受舉發之交通違規事實，依其客觀之情勢及當前之舉發技
      術可行性，無從預立佐證資料，僅有舉發單之文書資料可
      參，則必須該舉發單之製作嚴格遵守程序要求（詳如「違
      反道路交通管理事件統一裁罰基準及處理細則」第11條第
      1項各款規定），且其所載之情節並無違背論理法則、經
      驗法則（參照刑事訴訟法第155條第1項），並經執行稽查
      人員具結證述其所見聞之事實，始堪據以認定違規情節。
      經查，證人即舉發受處分人之臺中市政府警察局第一分局
      警員樊聯樺既於本院訊問時具結證稱：「（因為受處分人
      拒簽拒收，所以受處分人收執聯及第2聯在你那邊？）是
      。（當場是否有告知受處分人拒收拒簽，是否有告知受處
      分人違規法條及應到案處所？）當場最後面我有跟受處分
      人說，並記明在舉發通知單上。（當天受處分人如何闖紅
      燈？）當天受處分人行駛三民路一段南向北方向，從烏日
      往市區方向，當時在三民路一段號誌為紅燈，四維街號誌
      為綠燈，他是在四維街號誌轉為黃燈時，受處分人從三民
      路闖越紅燈直行還是在三民路上，就是闖過與四維街那個
      路口，我就去攔查，當時我人在三民路上，跟他是對向的
      ，我的方向是往烏日方向，我也是停在三民路上，跟他對
      向，我也是紅燈，我停下來，他也是紅燈，也停下來，我
      等於是在三民路上，與受處分人隔著四維街，在他的對向
      車道，所以我也是在等紅燈。四維街那時是綠燈，變黃燈
      時，受處分人就跨過四維街，往三民路行駛。我當天剛好
      是執勤，我要去自由與林森路口做交通勤務，但剛出勤，
      就看到受處分人闖紅燈，所以我就迴轉去攔查。那個路口
      有監視錄影器，但那個方向沒有照到受處分人闖紅燈，那
      個監視器2個鏡頭照四維街，2個鏡頭照三民路往忠孝國小
      方向，所以沒有照到他闖紅燈的位置，當時我有去調閱，
      但沒有照到那個位置，當場執勤時也不可能來得及拍照。
      （提出錄影照片）第1張照片是我在追的過程，沒有他闖
      紅燈過程的照片，角度的問題也沒有錄影到，他剛闖過來
      時，我就開始錄影，但沒有錄影到他闖過來的鏡頭。紅色
      箭頭處已經是民生路了，所以照片所示鏡頭都是在攔查過
      程，並不是他闖紅燈的過程。第3張照片所示是那個路口
      的號誌燈，但已不是他闖紅燈時的號誌燈狀況。現場的機
      車也沒有受處分人的機車，只是1個模擬的畫面。」等語
      詳實（見本院卷100年9月26日訊問筆錄），已可知證人樊
      聯樺對當時舉發之情況記憶清晰明確；且依證人當時目睹
      違規之地點係在受處分人違規路口之對向車道，當能全程
      目睹該路口車輛往來及燈號變換情形無訛；再者，證人所
      騎乘機車已在路口停等紅燈，方見受處分人騎乘機車違規
      闖紅燈，便隨即上前攔查，自無誤認之可能。基此，受處
      分人以上情置辯，已非可採。再蓋按員警稽查違反道路交
      通安全規則之各種違規行為，本有不同之執行方法，就超
      速、酒醉駕車而言，固非輔以科學工具，實難僅憑執勤者
      之五官知覺判斷之；惟就闖紅燈而言，單憑執勤者之目擊
      即可確定，並非每件違規行為均須以照相或尚須其他證據
      舉發，始可認定之，而本件受處分人闖紅燈之行為，既經
      證人樊聯樺以目擊證人身分到庭具結作證，並表示受處分
      人確有闖紅燈之事實，且所述情節亦無違背論理法則、經
      驗法則，如上所述，揆諸上開說明，證人樊聯樺上開證述
      ，自非不得據為受處分人上開違規事實認定之證據。況且
      ，現階段依法規定員警代表國家依法執行勤務，於實務運
      作時，員警依法執行勤務，原則上均能遵守法律規定，不
      致違法執行，否則將受嚴厲處分，其可信度極高，且證人
      樊聯樺係執勤警員與受處分人並不相識，亦無仇隙，自無
      錯誤舉發以誣陷受處分人之虞，是益徵證人樊聯樺所為上
      開證言，洵屬可取。況查，受處分人於本院訊問時亦表示
      證人即員警樊聯樺當庭提出之錄音檔譯文內容確為伊遭員
      警攔下後2人所為對話，其中伊確有稱伊係闖黃燈，不是
      闖紅燈無訛等情詳實，且經證人即員警樊聯樺證述明確，
      復有該錄音檔譯文內容附卷可參，又佐以受處分人亦供陳
      伊係看到四維街黃燈騎過去，當時還是黃燈，不是紅燈，
      伊當日係直行三民路，過四維街口還是直行三民路等語在
      卷，可見受處分人確係於四維街該路口號誌燈方轉為黃燈
      ，亦即伊騎乘方向之三民路號誌燈仍屬紅燈，尚未轉換為
      綠燈之時，即予以闖越該路口而直行三民路，當容無疑義
      。從而，受處分人確有上開闖紅燈之情，實堪認定無疑。
（三）末按行為人有違反道路交通管理處罰條例之情形者，應填
      製舉發違反道路交通管理事件通知單，當場舉發者，應填
      記駕駛人或行為人姓名、性別、出生年月日、地址、身分
      證統一編號及車主姓名、地址、車牌號碼、車輛種類。被
      查獲之駕駛人或行為人為受處分人時，應於填記通知單後
      將通知聯交付該駕駛人或行為人簽名或蓋章收受之；拒絕
      簽章者，仍應將通知聯交付該駕駛人或行為人收受，並記
      明其事由及交付之時間；拒絕收受者，應告知其應到案時
      間及處所，並記明事由與告知事項，視為已收受，違反道
      路交通管理事件統一裁罰基準及處理細則第11條第1項第1
      款定有明文。本件係當場舉發，經受處分人拒絕簽章及收
      受通知聯，經舉發員警依法記明其「拒簽、拒收」之事由
      於移送聯上，並於通知聯上載明「拒簽收，已告發駕駛人
      違規法條及應到案處所」等語，復據證人樊聯樺到庭證述
      其確已告知受處分人違規法條及應到案處所等語詳實，是
      受處分人雖拒絕簽收舉發通知單，然依上開規定，應視為
      受處分人已收受該舉發通知單無訛，附此敘明。
（四）綜上，受處分人確有上開闖紅燈之違規事由，既如前述，
      且受處分人確係騎乘違規車種為機器腳踏車，違反道路交
      通管理處罰條例第53條第1項之情形，且逾越應到案期限
      60日以上，繳納罰鍰或逕行裁決處罰，揆諸上開說明，原
      處分機關援引前開規定，裁處受處分人罰鍰2,700元，並
      記違規點數3點，自於法有據，從而，受處分人所為本件
      聲明異議，為無理由，當予以駁回。
據上論斷，應依道路交通管理處罰條例第87條第2項，道路交通
事件處理辦法第18條，裁定如主文。
中    華    民    國   100    年    9     月    30    日
                      交通法庭  法  官  許惠瑜
以上正本證明與原本無異。
如不服本裁定，應於收受送達後5日內向本院提出抗告狀。（應
附繕本）
                                書記官  楊家印
中    華    民    國   100    年    9     月    30    日